臺灣臺北地方法院刑事判決　　　　　　　　　　　　九十二年度交易字第五四號
　　公　訴　人　臺灣臺北地方法院檢察署檢察官
　　被　　　告　甲○○
右列被告因業務過失傷害案件，經檢察官提起公訴（九十一年度偵字第二三七○八號
），本院判決如左：
    主  文
甲○○從事業務之人，因業務上之過失傷害人，處拘役伍拾日，如易科罰金以佰元
折算壹日。
    事  實
一、甲○○係營業小客車（即計程車）司機，平日以駕駛營業小客車載運不特定乘客
    為業，為從事駕駛業務之人。其於民國九十一年一月二十八日十時許駕駛車牌號
    碼八Ｂ─一八六號營業小客車，沿臺北市○○路由東往西方向行駛，行經該路段
    二二九號前時，將車輛停放在該處之路邊停車格內，當其欲開啟左前車門下車之
    際，本應注意汽車停車向外開啟車門時，應注意行人、車輛，並讓其先行，而依
    當時天候雖雨，但有日間自然光線、路面濕潤但無缺陷、無障礙物且視距良好，
    並無不能注意之情事，詎甲○○竟疏未注意左後方有無來車駛近即貿然開啟左前
    車門，適有丙○○騎乘車牌號碼ＡＬＤ─三二三號重型機車沿同路段同向行駛至
    該處，因閃避不及，撞及甲○○正開啟之左前車門，致丙○○因而人車倒地後受
    有
    右下肢瘀青、裂傷二公分及右手第四指瘀青、裂傷二公分之傷害。
二、甲○○肇事後，於臺北市政府警察局信義分局交通分隊警員黃俊棋前往現場處理
    時，在其上開犯行未為任何有偵查犯罪職權之公務員知悉前，不逃避接受裁判而
    當場向警員自首，承認其為肇事人。
三、案經甲○○自首及丙○○訴由臺北市政府警察局信義分局報請臺灣臺北地方法院
    檢察署檢察官偵查後起訴。
    理  由
一、訊據被告甲○○固不否認於右揭時、地停車開啟車門之際與告訴人丙○○所騎乘
    機車發生碰撞，致告訴人受有如事實欄所載之傷害等情，惟以：伊當時已將車停
    好並由左前門下車，然於離開之際發現車上零錢盒沒收好，故回到駕駛座打開左
    前車門進入車內，當時伊的左腳在外面，身體在車子裡，伸手將手煞車旁的零錢
    盒放到車輛右前方乘客座前面的置物箱裡面時，告訴人即從其左側車門撞過來云
    云，資為辯解（參見本院九十二年十二月十二日準備程序筆錄及九十三年一月九
    日審理筆錄）。
二、經查：
(一)、關於被告於右揭時、地駕駛前開車牌號碼之營業用小客車，在前述肇事地點與騎
    乘機車之告訴人發生碰撞，告訴人因而受有如事實欄第一項所載傷害之事實：業
    據被告於警局詢問及本院調查、審理時均供承其車門開啟時與告訴人發生碰撞等
    語不諱（參見九十一年度偵字第二三七○八號偵查卷宗第四頁、本院九十二年十
    二月十二日準備程序筆錄及九十三年一月九日審理筆錄），核與告訴人於警局詢
    問時指訴情節大致相符（參見同前偵查卷宗第二十二頁及其反面），且上述車禍
    發生經過之客觀事實，有臺北市政府警察局信義分局交通分隊製作之道路交通事
    故調查報告表、交通事故談話紀錄表、道路交通事故補充資料表、自首調查表各
    一份、現場及車損照片共五幀（以上均為影本）等件附卷可稽（參見同前偵查卷
    宗第二至十頁），再告訴人因本件車禍受有前述之傷害，業據其提出台北市立忠
    孝醫院之驗傷診斷書一紙在卷為憑（參見同前偵查卷宗第二十三頁）。
(二)、按停車向外開啟車門時，應注意行人、車輛、並讓其先行，道路交通安全規則第
    一百十二條第一項第十五款定有明文。惟據被告於前揭交通事故談話記錄表中自
    承：「我駕車沿永吉路東往西行駛至永吉路二二九號前路邊停車格，當我將車停
    好後，……我才打開車門，準備下車，當我車門打開後，我左腳剛伸出車門，時
    間約三秒鐘，此時有一部ＡＬＤ—三二三重機車沿永吉路第二快車道東往西行駛
    而來，我當時並未發現後方有來車，該重機車右側車身與我車左前車門發生碰撞
    而肇事。」又對警員詢問其發現危害狀況時距離對方多遠之問題答稱：「未發現
    」等語，並審酌告訴人於前揭交通事故談話記錄表、九十一年二月二十八日警局
    詢問及九十三年一月九日本院審理時均指述：當時伊騎乘機車沿永吉路東往西方
    向行駛第二快車道至肇事地點時，其所騎乘機車之右前方有被告所駕駛營業小客
    車停於永吉路東往西路邊停車格內，因該車是靜止於停車格內，所以當其繼續前
    行經過該處時，突然間被告開啟左前車門，致其所騎乘機車之右側車身與被告營
    業小客車之左前車門發生碰撞等情，並參酌卷附交通事故補充資料表所載，被告
    車輛有左前車門撞痕，告訴人機車之右側車身破損等車損情形，以及現場照片所
    示，被告之營業小客車雖停放在路邊停車格內，然其左前車門已開啟之情狀，顯
    示肇事前告訴人機車已駛近被告車輛左前車門旁，當被告開啟車門時，告訴人機
    車因閃避不及，其右前車頭與被告所駕駛車輛之左前車門發生碰撞之肇事經過。
(三)、本件被告為營業小客車之駕駛人，於停車開啟車門時，理應知悉並注意前揭交通
    安全規則，以防止危險發生，且依道路交通事故調查報告表所載，當時雖然天候
    為雨，但有日間自然光線、路面無缺陷、道路無障礙物及視距良好，亦無不能注
    意之情事，被告於停車開啟車門時，應知悉並注意前揭交通安全規則，以防止危
    險發生，如其於開啟車門前，確實注意左後方無行人及車輛始開啟車門，應可避
    免本件事故發生，被告竟疏未注意即貿然開啟車門，以致撞及告訴人騎乘之機車
    而肇事，可見被告顯未遵守上開道路交通安全規則而有過失至明，是被告之過失
    行為與告訴人所受傷害間，存有相當因果關係，應屬灼然。
(四)、至被告於前揭交通事故談話紀錄表中，以其開啟車門時有看左後視鏡並回頭向左
    後方確認，並未看見告訴人才開啟車門等語置辯，另於本院審理時則改稱，當時
    車門開啟約三十公分，其右側身軀進入車內收藏零錢盒，然三分之一左側身體及
    左腳均在車外等詞置辯，惟查：以本件車禍而論，肇事地點為台北市○○路二二
    九號附近由東向西方向車道之路邊停車格旁，該處為筆直道路，視距良好，業如
    前述，倘若被告於開啟車門前除已檢視後照鏡及左後視鏡外，並轉頭或以眼睛餘
    光環視周圍情狀，確定後方無來車始開啟車門，而既已確定其左後方並無人車，
    何以開啟車門時，告訴人仍在被告車輛左後側並因閃剎不及發生碰撞後而倒地，
    此觀諸卷附道路交通事故補充資料表載明，告訴人所騎乘機車受有右側車身破損
    之車損情況即可自明，故實難認被告已盡完全之注意義務，又苟如被告在本院所
    辯，當時有三分之一左側身軀露在車外，何以告訴人騎乘機車撞及被告已開啟之
    左前車門並因而失控倒地，卻未見站在車門旁之被告身體受有任何傷害，亦與常
    情不符，再本院依卷附之道路交通事故調查表、交通事故談話紀錄表、道路交通
    事故補充資料表等資料，查無任何積極證據足資證明告訴人當時顯因未注意車前
    狀況，以致影響其行車注意義務而肇事之事實，是被告上揭所為係肇致本件車禍
    發生之原因，被告前開所辯顯係卸責之詞，委無足取。本件事證明確，其過失傷
    害之犯行，洵堪認定。
三、被告係計程車司機，平日以駕駛營業小客車載運不特定乘客為業，為從事駕駛業
    務之人，其因過失致人受傷，核其所為係犯刑法第二百八十四條第二項前段之業
    務過失傷害罪。另被告於肇事後，於警員前往車禍現場處理時，在其上開犯行未
    為任何有偵查犯罪職權之公務員已知悉前，不逃避接受裁判而當場向警員自首，
    承認其為肇事人，有記載被告上開自首情形之臺北市政府信義分局交通分隊警員
    黃俊棋所填具自首調查報告表附卷可稽，是被告既已向該管公務員申述犯罪事實
    ，而不逃避接受裁判，已合於刑法第六十二條前段所定對於未發現之犯罪自首而
    接受裁判之要件，應依該條規定減輕其刑。審酌被告前未曾有任何犯罪紀錄，有
    臺灣高等法院被告全國前案紀錄表一份附卷可憑，但本件車禍其應負全部之過失
    程度、對告訴人所造成之傷害、犯後尚能坦承犯行之態度以及迄今尚未與告訴人
    就民事賠償達成和解等一切情狀，量處如主文所示之刑，並諭知易科罰金之折算
    標準，以資懲儆。
四、據上論斷，應依刑事訴訟法第二百九十九條第一項前段，刑法第二百八十四條第
    二項前段、第四十一條第一項前段、第六十二條前段，罰金罰鍰提高標準條例第
    一條前段、第二條，判決如主文。
本案經檢察官乙○○到庭執行職務
中　　　華　　　民　　　國　　九十三　　年　　　二　　　月　　 十六 　　日
                                      臺灣臺北地方法院交通法庭
                                          審判長法　官  陳博文
                                                法  官  陳婷玉
                                                法  官  鄧德倩
右正本證明與原本無異。
如不服本判決，應於判決送達後十日內向本院提出上訴狀（應抄附繕本）。告訴人或
被害人如對於本判決不服者，應具備理由請求檢察官上訴，其上訴期間之計算係以檢
察官收受判決正本之日期為準。
                                                書記官  石幸代
中　　　華　　　民　　　國　　九十三　　年　　　二　　　月　　 十六 　　日
附錄本案論罪科刑法條全文：
中華民國刑法第二百八十四條
(過失傷害罪)
因過失傷害人者，處六月以下有期徒刑、拘役或五百元以下罰金，致重傷者，處一年
以下有期徒刑、拘役或五百元以下罰金。
從事業務之人，因業務上之過失傷害人者，處一年以下有期徒刑、拘役或一千元以下
罰金，致重傷者，處三年以下有期徒刑、拘役或二千元以下罰金。
